【裁判字號】    92,訴,1847
【裁判日期】    920930
【裁判案由】    偽造文書
【裁判全文】
臺灣高雄地方法院刑事判決                        九十二年度訴字第一八四七號
    公  訴  人  臺灣高雄地方法院檢察署檢察官
    被      告  甲○○
右列被告因偽造文書案件，經檢察官提起公訴（九十二年度偵字第九七三三號），本
院判決如左：
    主  文
甲○○行使偽造私文書，足以生損害於他人，處有期徒刑肆月，如易科罰金，以佰
元折算壹日。
泛亞電信股份有限公司用戶申請書申請人同意欄上偽造之「丙○○」署押壹枚，沒收
之。
    事  實
一、甲○○與丙○○原係夫妻關係（兩人已於民國九十年十二月三十一日離婚），於
    九十年十二月初某日，丙○○因欲委由甲○○代其辦理更換全民健康保險卡之事
    宜，而將國民身分證交與甲○○，甲○○趁此持有丙○○國民身分證之機會，竟
    未經丙○○同意，即基於意圖為自己不法所有及偽造文書之犯意，於九十年十二
    月十九日，至位於高雄市鎮二八六號一樓之正輝通信器材行，藉詞丙
    ○○委託其辦理手機門號之申請，而冒用丙○○之名義，在泛亞電信股份有限公
    司（以下簡稱「泛亞電信」）用戶申請書上之申請人同意欄內偽簽「丙○○」之
    署押，而偽造屬於私文書性質之用戶申請書且持之行使，申請門號000000
    0000號之行動電話門號，足以生損害於丙○○及泛亞電信，同時使「泛亞電
    信」陷於錯誤，以為係丙○○本人欲申請門號使用而同意該申請案，由正輝通信
    器材行銷售人員黃銘卿交付上開門號0000000000號之ＳＩＭ卡一張供
    甲○○使用；甲○○即再基於意圖為自己不法利益之犯意，自九十年十二月十九
    日起至九十一年四月間某日止，連續撥打前揭行動電話門號多次，致使泛亞電信
    陷於錯誤，誤以為係合法之使用權人丙○○使用該行動電話門號而提供通訊服務
    ，並將甲○○使用之通訊費用列入名義上租用名義人丙○○之帳單，因而獲取免
    費使用行動電話通訊之財產上不法利益，共計八百四十八元；嗣因丙○○收到電
    信費用帳單，始查知上情。
二、案經丙○○訴由高雄市政府警察局移送台灣高雄地方法院檢察署檢察官偵查起訴
    。
    理  由
一、訊據被告甲○○對於右揭事實均坦承不諱，核與告訴人丙○○之指訴相符，並有
    泛亞電信用戶申請書影本、告訴人丙○○國民身分證正反面影本、泛亞電信費用
    帳單四紙、泛亞電信九十二年八月二十一日（九二）泛亞Ｅ字第０七六一號函及
    所附之帳務明細表一紙在卷可按；本件事證已臻明確，被告犯行堪以認定。
二、按行動電話ＳＩＭ卡，具有通訊使用之價值，電信公司亦常舉行特殊門號之公開
    標售，且在一定條件下具有可轉讓性，具有一定之財產價值，依電信公司一般定
    型化契約之約定，雖行動電話門號ＳＩＭ卡之所有權屬於公司本身，然仍得因私
    下之出售、轉讓行為而造成事實上所有權之移轉，自得視為刑法中詐欺取財罪之
    「物」論之。核被告所為，係犯刑法第二百十六條、第二百十條之行使偽造私文
    書罪、同法第三百三十九條第一項之詐欺取財罪（就詐得行動電話門號ＳＩＭ卡
    部分）以及第三百三十九條第二項之詐欺得利罪（就詐得免付通話費用之不法利
    益部分）；公訴人漏論被告詐得行動電話門號ＳＩＭ卡之行為，係犯刑法第三百
    三十九條第一項之詐欺取財罪，惟起訴之事實已涵蓋此部分，本院自得加以審酌
    。被告於用戶申請書上偽造署押之行為，應係偽造私文書之部分行為，而其偽造
    私文書後持以行使，其偽造之低度行為為行使之高度行為所吸收，均不另論罪。
  被告先後多次免費撥打電話之犯行，時間緊接，方法相同，觸犯構成要件相同之
    罪，顯係基於概括犯意為之，就詐欺得利部分，應依連續犯規定論以一罪。被告
    所犯上開行使偽造私文書罪、詐欺取財罪及連續詐欺得利罪間，有方法、目的之
    牽連關係，應從一重之行使偽造私文書罪論處。爰審酌被告冒用告訴人丙○○名
    義申辦電話，且因貪圖小利而撥打以告訴人名義申辦之行動電話門號，共撥打通
    訊費用八百四十八元，造成告訴人生活上之困擾，事後未取得告訴人之諒解等一
    切情狀，量處如主文所示之刑，並諭知易科罰金之折算標準。末查被告在泛亞電
    信用戶申請書上申請人同意欄所偽簽之「丙○○」署押一枚，因係被告所偽造，
    爰依刑法第二百十九條宣告沒收。
據上論斷，應依刑事訴訟法第二百九十九條第一項前段，刑法第二百十六條、第二百
十條、第三百三十九條第一項、第二項、第五十五條、第四十一條第一項、第二百十
九條，罰金罰鍰提高標準條例第一條前段，第二條，判決如主文。
本案經檢察官乙○○到庭執行職務。
中      華      民      國      九十二      年     九     月    三十    日
                                  臺灣高雄地方法院刑事第八庭
                                      審判長法官  曾逸誠
                                            法官  黃悅璇
                                            法官  盧怡秀
右正本證明與原本無異。
如不服本判決，應於判決送達後十日內，向本院提出上訴狀。
                                          書記官  林佳蓉
中      華      民      國      九十二      年     九     月    三十    日
附錄論罪科刑法條：
中華民國刑法第二百一十六條
(行使偽造變造或登載不實之文書罪)
行使第二百十條至第二百十五條之文書者，依偽造、變造文書或登載不實事項或使登
載不實事項之規定處斷。
中華民國刑法第二百一十條 (偽造變造私文書罪)
偽造、變造私文書，足以生損害於公眾或他人者，處五年以下有期徒刑。
中華民國刑法第三百三十九條 (普通詐欺罪)
意圖為自己或第三人不法之所有，以詐術使人將本人或第三人之物交付者，處五年以
下有期徒刑、拘役或科或併科一千元以下罰金。
以前項方法得財產上不法之利益或使第三人得之者，亦同。
前二項之未遂犯罰之。


司法院資訊處製作；財團法人民間司法改革基金會備份。
